臺灣臺中地方法院刑事判決　　　　　　　95年度易字第3512號
公　訴　人　臺灣臺中地方法院檢察署檢察官
被　　　告　丙○○
上列被告因竊盜案件，經檢察官提起公訴（94年度偵字第16671
號），本院判決如下：
    主    文
丙○○連續竊盜，處有期徒刑參月，如易科罰金，以銀元參佰元
即新臺幣玖佰元折算壹日。
    犯罪事實
一、丙○○基於意圖為自己不法所有之概括犯意，為下列之竊盜
    犯行：
(一)、於95年4月12日清晨5時餘許，以不詳方式侵入乙○○位在臺
    中縣神岡鄉○○村○○路49號住處（侵入住宅部分未據告訴
    ），徒手竊取乙○○所有之皮包1只（內含現金約新臺幣（
    下同）2000元、Innostream、okwap廠牌行動電話各1支）。
(二)、於95年4月16日下午5時許，以不詳之方式侵入丁○○位在臺
    中縣豐原市○○路7巷17號住處（侵入住宅部分未據告訴）
    ，徒手竊取丁○○所有之皮包1只（內含現金1,000餘元、LG
    廠牌行動電話1支）。嗣於95年8月8日，經警執行查贓勤務
    時，在甲○○所經營，位在臺中縣大雅鄉○○路○段118號「
    文軒通訊行」，清查該通訊行內所登記之手機登記買賣讓渡
    書之行動電話序號，而查得丙○○曾出售前開乙○○所失竊
    之Innostream廠牌及丁○○所失竊之LG廠牌手機各1支之紀
    錄，而得悉上情。
二、案經臺中縣警察局和平分局報告臺灣臺中地方法院檢察署偵
    查起訴。
    理    由
一、訊據被告丙○○固坦承：伊確於95年4月12日晚上7、8時許
    、及同月16日晚上6時許，分別將前揭Innostream廠牌之行
    動電話及LG廠牌之行動電話各1支出售予證人甲○○所經營
    之「文軒通訊行」等事實不諱，惟矢口否認有何竊盜犯行，
    辯稱：前開2支手機，係真實姓名、年籍不詳，綽號「小豐
    」之成年男子，分別於95年4月12日下午2、3時許、同月16
    日中午某時，向伊借錢而交付上揭行動電話作為抵押之用。
    嗣因「小豐」因未依約還錢，所以伊即於「小豐」借款當日
    將前開2支行動電話，出售予證人甲○○所經營之「文軒通
    訊行」，伊並未竊取上開行動電話云云。惟查：
(一)、警方於95年8月8日，在證人甲○○所經營之「文軒通訊行」
    內，查得被告曾於95年4月12日出售Innostream廠牌行動電
    話1支、於同月16日出售LG廠牌行動電話1支，而該支Innost
    ream廠牌行動電話，係被害人乙○○於95年4月12日清晨5時
    餘許，在其臺中縣神岡鄉○○村○○路49號住處失竊；該支
    LG廠牌行動電話，則係被害人丁○○於95年4月16日下午5時
    許，在其臺中縣豐原市○○路7巷17號住處失竊乙情，此為
    被告所不爭執，且業據被害人乙○○、丁○○於警詢中指述
    明確，並經證人甲○○於警詢、偵查及本院審理時證述綦詳
    ，又依證人甲○○所提供之「手機買賣讓渡書」，就前開2
    支行動電話立約人蓋章欄內之指紋，經送鑑定結果，確係被
    告之左拇指指印，有內政部警政署刑事警察局95年9月15日
    刑紋字第095118703號鑑驗書乙紙在卷可參。
(二)、證人甲○○於本院審理中結證稱：被告是於95年4月12日下
    午，將該支Innostream廠牌行動電話拿來伊店內出售，於95
    年4月16日下午7、8時許，將該支LG廠牌行動電話1支拿來出
    售等語明確（見本院96年1月11日審理筆錄第3、4頁），而
    本件被害人乙○○所有之Innostream廠牌行動電話失竊時間
    ，係於95年4月12日上午5時餘許，被害人丁○○所有之LG廠
    牌行動電話失竊時間，係於95年4月16日下午5時許，則被害
    人乙○○、丁○○失竊行動電話，不到半日之時間，於失竊
    當日該等行動電話旋即遭被告持往證人甲○○所經營之「文
    軒通訊行」出售。
(三)、被告於本院審理時先陳稱：Innostream廠牌之行動電話是綽
    號「小豐」之人，於95年4月12日下午2、3時許，在臺中縣
    豐原市的「全天候網咖」交給伊，因為他向伊借了幾百元，
    但他究竟借了幾百元，伊已經忘記了。他說當天晚上5、6時
    左右，就會來還錢，但是他沒有來，所以伊就在當日晚上7
    、8時許，將行動電話拿去賣。LG廠牌行動電話行動電話是
    綽號「小豐」之人，於95年4月16日中午，在臺中縣豐原市
    的「全天候網咖」交給伊，因為他向伊借了幾百元，但借了
    幾百元，伊已經忘記了。他說當下午3、4、5時左右，就會
    來還錢，但是他沒有來，所以伊就在當日下午6時餘許，將
    行動電話拿去賣云云（見本院96年1月11日審理筆錄第5、6
    頁），其後改稱：4月12日當天伊中午跟綽號「小豐」之人
    拿到行動電話，但詳細時間伊忘記了。伊當日傍晚5、6、7
    點，把行動電話拿去賣，綽號「小豐」之人跟伊說下午3、4
    點會把錢拿到網咖還給伊云云（見本院96年1月11日審理筆
    錄第8頁），被告向綽號「小豐」之人僅拿過2次行動電話，
    並將該等行動電話出售，然竟對於究竟於當日何時取得綽號
    「小豐」之人所交付之行動電話，及綽號「小豐」之人向其
    借款之金額等節，均無法確切說明，實啟人疑竇。再依被告
    前揭所稱：LG廠牌行動電話行動電話是「小豐」於95年4月
    16日中午，在臺中縣豐原市的「全天候網咖」交給伊云云，
    然該支行動電話係被害人丁○○於當日下午5時餘許始失竊
    ，則顯無可能該支行動電話於當日中午即由該名綽號「小豐
    」之人交予被告用以抵押擔保債務。
(四)、另證人甲○○於本院審理時結證稱：Innostream廠牌之行動
    電話伊是以2000元向被告購買，LG廠牌之行動電話伊是以10
    00元向被告購買等語（見本院96年1月11日審理筆錄第6頁）
    ，而依被告前揭所述，該名綽號「小豐」之人僅向其借用幾
    百元云云。衡情若該名綽號「小豐」之人有缺錢急用之情形
    ，大可自行至通訊行出售上開行動電話求現，豈需向被告僅
    借得幾百元，而行動電話遭被告高價出售得利？況若果如被
    告所述，綽號「小豐」之人確係以行動電話質押借款，一般
    而言，被告理應在找不到綽號「小豐」之人後，方將質押之
    行動電話拿去出售求現。然被告於本院審理時陳稱：4月12
    日賣掉行動電話之後，於4月15、16日這兩天綽號「小豐」
    之人也有來網咖，伊在4月15日在網咖有遇到綽號「小豐」
    之人等語（見本院96年1月11日審理筆錄第8頁），則被告與
    綽號「小豐」之人自95年4月12日至同月16日止幾乎天天都
    會去網咖，被告何以於收到綽號「小豐」之人質押借款之行
    動電話即於同日即將行動電話拿去通訊行出售，實與常情有
    違。
(五)、況被告於本院審理中對於該名綽號「小豐」之人的真實姓名
    、年籍等資料，始終無法提供，是否確實有該人存在，亦有
    疑義。復參以被告於本院審理中陳稱：伊前因贓物罪被判刑
    ，也是因為跟別人拿手機等語（見本院96年1月11日審理筆
    錄第9頁），被告前於93年間，因贓物案件，經本院以93年
    度易字第356號判處拘役20日確定，有該判決書在卷可參，
    於該案件中，被告係故買他人所竊取之行動電話，則被告對
    於向人收受來路不明行動電話乙事，理應有所警覺，惟被告
    竟仍向不知真實姓名、年籍及聯絡方式綽號「小豐」之人2
    次各收受1支行動電話，而就之毫無警惕，亦與常理有悖。
(六)、是綜上所述，被告所辯，顯係臨訟飾卸之詞，尚無足採信。
    本件事證明確，被告竊盜犯行洵堪認定，應予依法論科。
二、被告行為後，刑法於94年2月2日修正公布，於95年7月1日生
    效施行。按行為後法律有變更者，適用行為時之法律，但行
    為後之法律有利於行為人者，適用最有利於行為人之法律，
    現行刑法第2條第1項定有明文。此條規定乃與刑法第1條罪
    刑法定主義契合，而貫徹法律禁止溯及既往原則，係規範行
    為後法律變更所生新舊法律比較適用之準據法，是刑法第2
    條本身雖經修正，但刑法第2條既屬適用法律之準據法，本
    身尚無比較新舊法之問題，應一律適用裁判時之現行刑法第
    2條規定以決定適用之刑罰法律，先予辨明。又以本次刑法
    修正之比較新舊法，應就罪刑有關之共犯、未遂犯、想像競
    合犯、牽連犯、連續犯、結合犯，以及累犯加重、自首減輕
    暨其他法定加減原因（如身分加減）與加減例等一切情形，
    綜其全部罪刑之結果而為比較（最高法院95年5月23日95年
    度第8次刑庭會議決議參照）。經查：
(一)、被告行為後，刑法業經刪除第56條關於連續犯之規定。被告
    先後2次竊盜之犯行，時間緊接，所觸犯為構成要件相同之
    罪名，顯係基於概括犯意反覆為之，依修正前刑法第56條之
    規定，得以連續犯之一罪論處，而修正後刑法刪除連續犯之
    規定，考諸該規定刪除後，除法理上合於接續犯、包括一罪
    之情形仍可認為構成單一之犯罪外，其餘數犯罪行為之情形
    ，即應依刑法第51條之規定予以分論併罰，此刪除雖非犯罪
    構成要件之變更，但顯已影響行為人刑罰之法律效果，自屬
    法律有變更。依修正前刑法第56條之規定，本件被告前開竊
    盜之犯行，得論以連續犯，並得加重其刑至2分之1，然依修
    正後之刑法，各該行為，均應併合處罰，依修正後刑法第2
    條第1項之規定，比較新、舊法適用結果，仍應以被告行為
    時之法律，即修正前刑法第56條之規定而論以連續犯，較為
    有利。
(二)、95 年7月1日修正公布施行之刑法第41條第1項前段規定：「
    犯最重本刑為五年以下有期徒刑以下之刑之罪，而受六個月
    以下有期徒刑或拘役之宣告者，得以新臺幣一千元、二千元
    或三千元折算一日，易科罰金。」，惟被告行為時之刑法第
    41第1項前段規定：「犯最重本刑為五年以下有期徒刑以下
    之刑之罪，而受六個月以下有期徒刑或拘役之宣告，因身體
    、教育、職業、家庭之關係或其他正當事由，執行顯有困難
    者，得以一元以上三元以下折算一日，易科罰金。」，又依
    修正前罰金罰鍰提高標準條例第2條前段（現已刪除）規定
    ，就其原定數額提高為100倍折算1日，則被告行為時之易科
    罰金折算標準，應以銀元300元折算1日，經折算為新臺幣後
    ，應以新臺幣900元折算為1日。比較修正前後之易科罰金折
    算標準，以修正前之刑法第41條第1項前段即行為時法律之
    規定，較有利於被告，故應依修正後刑法第2條第1項前段規
    定，適用修正前刑法第41條第1項前段規定，定其折算標準
    。
(三)、被告行為後，於95年6月14日增訂刑法施行法第1條之1，並
    規定：「中華民國九十四年一月七日刑法修正施行後，刑法
    分則編所定罰金之貨幣單位為新臺幣。九十四年一月七日刑
    法修正時，刑法分則編未修正之條文定有罰金者，自九十四
    年一月七日刑法修正施行後，就其所定數額提高為三十倍。
    但七十二年六月二十六日至九十四年一月七日新增或修正之
    條文，就其所定數額提高為三倍。」且94年2月2日施行公布
    95年7月1日施行之刑法第33條第5款修正為：「主刑之種類
    如下：五、罰金：新臺幣一千元以上，以百元計算之，」，
    是依修正後之法律，刑法第320條第1項竊盜罪所得科處之罰
    金刑最高為新臺幣15000元、最低為新臺幣1000元；而被告
    行為時適用之罰金罰鍰提高標準條例第1條前段規定：「依
    法律應處罰金、罰鍰者，就其原定數額得提高為二倍至十倍
    。但法律已依一定比率規定罰金或罰鍰之數額或倍數者，依
    其規定。」、現行法規所定貨幣單位折算新臺幣條例第2條
    規定：「現行法規所定金額之貨幣單位為圓、銀元或元者，
    以新臺幣之三倍折算之。」，及修正前刑法第33條第5款規
    定: 「主刑之種類如下：五、罰金：一元以上。」，是依行
    為時之法律，刑法第320條第1項竊盜罪所得科處之罰金刑最
    高為新臺幣15000元、最低為新臺幣30元。因此，比較上述
    修正前、後之刑罰法律，修正後之法律並未有利於被告，自
    以被告行為時之舊法即依修正前刑法第33條第5款，並配合
    罰金罰鍰提高標準條例第1條前段為法條適用之依據。
(四)、修正後刑法第47條第1項規定「受徒刑之執行完畢，或一部
    之執行而赦免後，五年以內故意再犯有期徒刑以上之罪者，
    為累犯，加重本刑至二分之一。」，修正後刑法第49條規定
    「累犯之規定，於前所犯罪在外國法院受裁判者，不適用之
    。」，與修正前刑法第47條規定「受有期徒刑之執行完畢，
    或受無期徒刑或有期徒刑一部之執行而赦免後，五年以內再
    犯有期徒刑以上之罪者，為累犯，加重本刑至二分之一。」
    修正前刑法第49條規定「累犯之規定，於前所犯罪依軍法或
    於外國法院受裁判者，不適用之。」不同。修正後刑法關於
    累犯之規定，其5年以內再犯之罪以故意犯為限，始應論以
    累犯，惟如前案係依軍法審判者，亦應論以累犯。修正前刑
    法關於累犯之規定，其5年以內再犯之罪以有期徒刑以上之
    罪（不分故意犯或過失犯），均應論以累犯，惟如前案係依
    軍法審判者，則不應論以累犯。而新舊法比較，應綜其全部
    之結果，而為比較。被告前於93年間，因違反職役職責罪，
    經中部軍事法院以93年度臺審字第199號判處有期徒刑1年6
    月確定，於94年12月8日縮短刑期執行完畢，有臺灣高等法
    院被告前案紀錄表乙份在卷可參，則比較新舊法結果，新法
    之規定並無較為有利於被告之情形，故依刑法第2條第1項前
    段規定，本件應適用被告行為時之法律即修正前刑法第49條
    規定，不論以累犯。
(五)、綜合上述各條文修正前、後之比較，揆諸前揭最高法院決議
    及修正後刑法第2條第1項前段、後段規定之「從舊、從輕」
    原則，自應適用被告行為時之法律，即修正前刑法第56條之
    相關規定及罰金罰鍰提高標準條例第1條前段規定，予以論
    處。
三、核被告所為，係犯刑法第320條第1項之普通竊盜罪。被告先
    後2次竊盜犯行，時間緊接，手段同一，所觸犯係犯罪構成
    要件相同之罪名，顯係出於概括犯意而為之，為連續犯，應
    依修正前刑法第56條之規定，論以一罪，並加重其刑。爰審
    酌被告年青力壯，竟不思以正途賺取財物，其犯罪之手段、
    所得之財物價值非鉅，犯罪後仍飾詞狡飾，顯無悔意等一切
    情狀，量處如主文所示之刑，併諭知易科罰金之折算標準，
    以示懲儆。至公訴人請求量處被告上揭二行為各有期徒刑3
    月，稍嫌過重，且與應適用連續犯之規定不合，附此敘明。
據上論斷，應依刑事訴訟法第299條第1項前段，刑法第2條第1項
前段、第320條第1項、修正前刑法第56條、第41條第1項前段，
罰金罰鍰提高標準條例第1條前段、修正前第2條，判決如主文。
中　　華　　民　  國　　96　　年　　1 　　月　　25　　日
                        臺灣臺中地方法院刑事第五庭
                            審判長法  官   鍾堯航
                                  法  官   吳崇道
                                  法  官   劉麗瑛
上正本證明與原本無異。
如不服本判決，應於送達後10日內向本院提出上訴狀（須附繕本
），上訴於臺灣高等法院臺中分院。
                                  書記官  王玟
中　　華　　民　　國　　96　　年　　1 　　月　　25　　日
附錄論罪科刑法條
中華民國刑法第320條
意圖為自己或第3人不法之所有，而竊取他人之動產者，為竊盜
罪，處五年以下有期徒刑、拘役或五百元以下罰金。
意圖為自己或第3人不法之利益，而竊佔他人之不動產者，依前
項之規定處斷。
前二項之未遂犯罰之。
